【裁判字號】    98,消債更,92
【裁判日期】    990127
【裁判案由】    更生事件
【裁判全文】
臺灣雲林地方法院民事裁定            98年度消債更字第92號
債  務  人  樊柏劭
上列債務人聲請消費者債務清理（更生）事件，本院裁定如下：
    主  文
債務人樊柏劭自中華民國九十九年一月二十七日上午十一時起開
始更生程序。
保全處分之聲請駁回。
命司法事務官進行更生程序。
    理  由
一、按債務人不能清償債務或有不能清償之虞者，得依本條例所
    定更生或清算程序，清理其債務。又法院開始更生程序之裁
    定，應載明其年、月、日、時，並即時發生效力，消費者債
    務清理條例第3 條及第45條第1 項定有明文。
二、本件債務人主張：債務人積欠慶豐商業銀行股份有限公司（
    下稱慶豐銀行）等金融機構無擔保債務約共新臺幣（下同）
    1406,726元，曾於消費者債務清理條例施行前，依照銀行公
    會會員辦理無擔保債務協商機制，與最大債權金融機構慶豐
    銀行成立協商，約定債務人每月須清償17,585元，因債務人
    平均每月收入約36,000元（自98年01月起，至98年12月止，
    一年所得合計421500元，有東渠營造有限公司薪資證明袋可
    證，），除需繳納上開協商債務外，尚需支付個人三餐膳食
    費4950元（以月計，以下同）、交通費用（上下班油資及汽
    車修繕費）1500元、勞保費822 元、水費、電費、電話費合
    計2423元、瓦斯費650 元、與兩名女兒健保費共1719元、配
    偶許雅芳（目前無業）生活費、勞、健保費及醫療費用合計
    6000元、兩名女兒必要性支出及醫療費8000元、長女學雜費
    2309元、房屋貸款10,000元（以上合計38,373元），如必欲
    繳納上開協商應繳金額，即不足以支應上開列舉之生活開銷
    ，致無法正常繳款及維持生活所需，聲請人無力再按期清償
    ，顯屬不可歸責於己之事由，致履行困難。且其無擔保或無
    優先權之債務總額未逾新臺幣1200萬元，復未經法院裁定開
    始清算程序或宣告破產，爰向本院聲請更生及對債務人之財
    產施予保全處分等語。
三、經查：債務人主張之上開事實，業據其提出財政部台北市國
    稅局財產歸屬資料清單、96及97年度綜合所得稅各類所得資
    料清單、聯徵報告－債務清理條例前置協商專用債權人清冊
    、財產狀況說明書、協議書、東渠營造有限公司在職證明書
    及薪資袋、勞工保險被保險人投保資料表、加油單據、水費
    、電費、電信費、勞健保費收據、全戶戶籍謄本、債務人長
    女就讀大埤鄉立托兒所繳費單、債務人父母殘障手冊、醫療
    費用收據、中國信託銀行房屋貸款繳息明細表等原本或影本
    為證。
四、本院考量債務人對金融機構所負無擔保債務總額經部分清償
    後約130 萬元左右，中國信託商業銀行擔保債務48萬3417元
    。而債務人自民國95年5 月10日在東渠營造有限公司任職至
    今，目前每月所得約36,000元。另經本院依職權循勞保局及
    稅務電子閘門查詢債務人及其配偶許雅芳投保資料及財稅資
    料，其配偶許雅芳加保於職業工會，且並無所得，則債務人
    可自配偶獲得之資金支援似屬有限。是以其本人及扶養配偶
    及二名女兒之生活所需，按「最低生活標準」（依行政院主
    計處所公布之98年每人每月最低生活費9,829 元）額度計算
    之生活支出，大約勉強可以支應而已，又要繳房貸。準此，
    債務人主張如必欲繳納上開協商應繳金額，即不足以支應上
    開合理之生活開銷，致無法正常繳款及維持生活所需，聲請
    人無力再按期清償，係屬不可歸責於己之事由，致履行困難
    等語，尚屬可信。此外，本件又查無債務人有消費者債務清
    理條例第6 條第3 項、第8 條或第46條各款所定駁回更生之
    事由存在，則債務人聲請更生，應屬有據，爰予准許。並依
    消費者債務清理條例第16條第01項規定命司法事務官進行更
    生程序。
五、本件既經裁定准予開始更生程序，依消費者債務清理條例第
    48條第2 項規定，對於債務人不得開始或繼續訴訟及強制執
    行程序。但有擔保或有優先權之債權，不在此限。顯無另予
    保全處分之必要，故關於保全處分之聲請，應予駁回。
中    華    民    國    99    年    1     月    27    日
                  民事第一庭    法  官  邱瑞裕
以上正本係照原本作成。
本件不得抗告。
中    華    民    國    99    年    1     月    27    日
                                書記官  陳文明

司法院資訊處製作；財團法人民間司法改革基金會備份。
